【裁判字號】    99,審勞小上,1
【裁判日期】    990324
【裁判案由】    損害賠償
【裁判全文】
臺灣臺北地方法院民事判決           99年度審勞小上字第1號
上  訴  人  文曄科技股份有限公司
法定代理人  乙○○
訴訟代理人  邱琦瑛律師
被 上訴 人  甲○○
上列當事人間請求損害賠償事件，上訴人對於中華民國98年11月
20日本院臺北簡易庭98年度北勞小字第58號第一審小額民事判決
，提起上訴，本院判決如下：
    主  文
上訴駁回。
第二審訴訟費用新台幣肆仟佰零伍元由上訴人負擔。
    理  由
一、上訴人上訴意旨略以：
  (一)本訴部分：原審判決以派駐中國員工申請表內載被上訴人薪
    資明細下列「宿舍費用」，而認定該費用為工資，惟依民事
    訴訟法第二百八十六條第一項規定，上訴人既已提出上訴人
    民國96年11月修訂之「文曄集團外派中國區人員住宿管理辦
    法」及「長期出差大陸員工報銷差旅住宿費的人員及金額表
    」等證物，據以說明宿舍費用實係代墊費用，而前開派駐中
    國員工申請表所用「薪資明細」用語，乃人事行政部門為使
    新受派駐員工了解可能涉及之津貼、費用及其他行政事項，
    並非即指宿舍費用為薪資之概念，故原審判決顯已違反民法
    第九十八條及民事訴訟法第二百八十六條規定，有判決違背
    法令之情事。
  (二)反訴部分：上訴人以被上訴人連續曠職三日及溢領車資為由
    ，依勞動基準法第十二條第一項第四、六款規定終止兩造間
    勞動契約，就此已提出「上海領科公司」書面陳述及被上訴
    人97年刷卡紀錄表、溢領車資紀錄表為證，而被上訴人既不
    爭執前開證據形式上之證據能力，原審未適時公開心證、表
    達對前開證物證據能力之法律見解，即逕以前開證據缺乏證
    據能力而駁回上訴人反訴，亦已違反民事訴訟法第一百九十
    九條所定闡明權規定，而有判決違背法令之情事。
  (三)為此，提起上訴，並聲明：
  1.本訴部分：原判決不利於上訴人部分廢棄，前開廢棄部分，
    被上訴人第一審之訴及假執行之聲請均駁回。
  2.反訴部分：原判決廢棄，被上訴人應給付上訴人新台幣（下
    同）225,550 元。
二、首先，本件上訴人提起上訴，指摘原審判決有違反民法第九
    十八條、民事訴訟法第一百九十九條及第二百八十六條規定
    情形，應已符合同法第四百三十六條之二十四第二項規定，
    其提起上訴，程式即屬合法。
三、其次，即應審究上訴人所提起之本件上訴，有無理由，現分
    述如下：
  (一)本訴部分，上訴人固然陳稱原審判決有違背民事訴訟法第二
    百八十六條及民法第九十八條規定之情，據查：
  1.原審已就上訴人在原審所提出派駐中國員工申請表及上訴人
    於96年11月修訂之「文曄集團外派中國區人員住宿管理辦法
    」、「長期出差大陸員工報銷差旅住宿費的人員及金額表」
    等證物，予以調查後，在判決理由中表明其認定之理由、心
    證內容（見原審判決書第5 至6 頁），並無上訴人指摘之未
    依民事訴訟法第二百八十六條第一項規定調查證據情事。上
    訴人此部分之陳述，難謂有據。
  2.況按，解釋意思表示，應探求當事人之真意，不得拘泥於所
    用之辭句，民法第九十八條雖定有明文；然而，解釋契約、
    意思表示屬事實審法院之職權，倘其解釋未違背法令或有悖
    於論理法則或經驗法則，自不得以其解釋為不當，援為判決
    違背法令之理由。卷查，上訴人此節所載，僅就原審取捨證
    據任加指摘，並未具體指出原判決違背何等法規；則原審在
    調查前述派駐中國員工申請表內容記載方式，係將宿舍費用
    列在薪資明細項目下，及宿舍費用之給付具有經常性給與性
    質後，進而認定宿舍費用具有工資之性質，應列入資遣費月
    平均工資之計算範疇等情，並無不當。準此，原審取捨證據
    、認定事實及依職權解釋意思表示，尚未有何違背法令可言
    ，上訴人就此部分所為主張，委無足採。
  (二)反訴部分：按當事人主張有利於己之事實者，就其事實有舉
    證之責任，民事訴訟法第二百七十七條前段定有明文。上訴
    人既於原審主張被上訴人有勞動基準法第十二條第一項第四
    款、第六款之情，進而終止兩造間勞動契約，自應就被上訴
    人有違反工作規則情節重大情事或繼續曠工三日之有利於己
    之事實，盡舉證之責。查：
  1.民事訴訟採辯論主義，舉凡法院判決之範圍及為判決基礎之
    訴訟資料均應以當事人所聲明及所主張者為限，此觀民事訴
    訟法第三百八十八條之規定自明。審判長之闡明義務或闡明
    權之行使，亦應限於辯論主義之範疇，不得任加逾越，故審
    判長尚無闡明令當事人提出新訴訟資料之義務；蓋辯論主義
    之範圍僅為判決基礎之事實及其所憑之證據，而不及於法律
    之適用。
  2.卷查，被上訴人對於上訴人所為其有溢領車資、曠職等之事
    實陳述，暨所提相關證據，均已有爭執（見原審卷第164 至
    167 頁及第225 頁原審98年10月27日言詞辯論筆錄記載）。
    顯見，上訴人所陳其所提出之「上海領科公司」書面陳述及
    被上訴人97年刷卡紀錄表、溢領車資紀錄表等證據，為被上
    訴人所不爭執乙節，實非可採。
  3.揆諸前開說明，上訴人就其應盡舉證責任之範疇，自應依辯
    論主義之精神，自行聲明證據方法及提出證據以為證明，使
    法院相信確有該等事實存在，原審就該等證據有無證據能力
    、證據力等各節，尚無盡闡明義務之餘地。
  4.綜此，上訴人指摘原審違背民事訴訟法第一百九十九條之闡
    明權行使規定云云，洵無足取。
四、綜上所述，原審判決並無上訴人所指違背法令情事，上訴人
    提起本件上訴，依其上訴意旨足認上訴為無理由，爰依民事
    訴訟法第四百三十六條之二十九第二款規定，不經言詞辯論
    ，逕以判決駁回。
五、訴訟費用之負擔：本件上訴裁判費為4,305 元，應由上訴人
    負擔，爰確定如主文第二項所載。
六、據上論結，本件上訴為無理由，依民事訴訟法第四百三十六
    條之三十二第二項、第四百四十九條第一項、第四百三十六
    條之二十九第二款、第七十八條、第四百三十六條之三十二
    第一項、第四百三十六條之十九，判決如主文。
中    華    民    國    99    年    3     月    24    日
                        勞工法庭  審判長法  官  朱漢寶
                                        法  官  劉又菁
                                        法  官  賴錦華
以上正本係照原本作成。
本判決不得上訴。
中    華    民    國    99    年    3     月    24    日
                                         書記官 沈世儒

司法院資訊處製作；財團法人民間司法改革基金會備份。
